【裁判字號】    90,訴緝,588
【裁判日期】    901231
【裁判案由】    偽造有價證券等
【裁判全文】
台灣台中地方法院刑事判決                          九十年度訴緝字第五八八號
    公  訴  人  臺灣台中地方法院檢察署檢察官
    被      告  乙○○
    指定辯護人  本院公設辯護人  丁○○
右列被告因詐欺等案件，經檢察官提起公訴（八十四年度偵字第四四四四、五一四一
號），本院判決如左：
    主  文
乙○○連續意圖為自己不法之所有，以詐術使人將本人之物交付，處有期徒刑肆月，
如易科罰金，以佰元折算壹日，附表編號一之偽造支票壹張沒收。
    事  實
一、乙○○前於民國（下同）七十三年間有偽造有價證券前科（未構成累犯），因需
    款孔急，基於意圖為自己不法所有之概括犯意，先於八十三年五月間，明知林欽
    錄（已於八十三年十一月十四日死亡）所交付之附表編號一之支票係來源不明之
    贓物（經查，該支票係丙○○所有失竊之物，係於八十三年五月十六日二十時許
    ，在台中市西屯區合家歡ＫＴＶ前停放之車牌號碼ＡＫ─八三八七號自用小客車
    內，遭不詳之人以不詳方法撬開車門，竊取車內之公事包一個，內有美商花旗銀
    行帳號第一二一一八號丙○○帳戶，票號0000000號、票號000000
    0至0000000號等六張空白支票及印章一顆，並為不詳之人偽填附表編號
    一之支票金額為二萬八千元及發票日期八十三年六月二十一日，再盜蓋丙○○上
    揭失竊印章以偽造該支票），竟仍同意予以收受，再於同年五月下旬，持至台中
    市○○路○段樹生禮儀社，向不知情之黃連益詐借得新台幣（下同）二萬八千元
    ；再承前概括犯意，於八十三年十月間，明知林欽錄所交付之附表編號二之支票
    係來源不明之贓物（經查，該支票係甲○○所有失竊之物，於同年十月八日，在
    台中縣豐原市○○路旁停放之小客車內，遭不詳姓名之人打破車窗玻璃而竊取）
    ，竟仍予收受，再於同年十一月間，持至台中縣太平鄉○○路不詳友人住處，向
    不知情之張陳阿玉詐借得款四萬元。嗣二紙支票屆期提示均遭退票，黃連益及張
    陳阿玉始知受騙。
二、案經台中市警察局第三分局及台中縣警察局豐原分局報請臺灣臺中地方法院檢察
    署檢察官偵查起訴。
    理  由
一、訊據被告乙○○對右揭時地先後向林欽錄收受附表二張支票，且分別持向黃連益
    、張陳阿玉借款之事並不否認，惟矢口否認知情該二張支票係屬他人失竊之贓物
    ，並否認有詐欺取財犯意，辯稱：丙○○之支票係林欽錄於八十三年五月在聯美
    戲院交給伊抵其積欠伊的三萬多元；詹世英的支票係林欽錄於八十三年十月初交
    給伊抵償前張退票云云；後又辯稱：二張支票係林欽錄交給我的，用以償還積欠
    款項，一張是八十三年五月中旬，另一張是拿給張陳阿玉之前一、二天才收到云
    云。惟查：
（一）附表之二紙支票分別係丙○○、甲○○失竊之贓物，業據証人即被害人丙○○
      、甲○○指述綦詳，且被害人丙○○於遺失後隨即於失竊翌日即八十三年五月
      十七日申報支票遺失，被害人甲○○則於八十三年十一月二十八日申報支票遺
      失，並有支票影本二紙、退票理由單及遺失票據申報書影本可稽。又被告確有
      持附表二紙支票分別向黃連益、張陳阿玉借得現款，業據被告自承在卷，復經
      証人黃連益、張陳阿玉証述在卷，足見被告先後持附表二紙支票向黃連益、張
      陳阿玉借得款項之事實。
（二）再查，附表編號一之支票係被告於八十三年五月間自林欽錄處所收受，亦據被
      告自承在卷，又附表編號一之支票於八十三年五月十六日失竊後，支票所有人
      丙○○既已向銀行申報遺失，則被告於八十三年五月間收受林欽錄所交付之附
      表編號一支票時，倘向銀行查詢信用狀況必即知情，再參以被告因附表編號一
      之支票退票後，於八十三年六月二十七日簽立切結書一份予黃連益，表明該支
      票「係其於五月初在台中市中正公園內撿得」「我於八十三年六月十七日向黃
      先生要求於票期二十一日換回支票，結果我湊不到錢，無法換回支票，導致黃
      先生存入銀行交換。本人乙○○願向票主負一切責任。」，有黃連益提出之被
      告簽立之切結書影本可佐，該切結書之就支票如何取得之記載，雖與被告於偵
      訊及本院所述支票係林欽錄所交付等語不同，惟足以佐証被告取得附表編號一
      支票之來源確係不法，且足見被告於附表編號一之支票於八十三年六月二十一
      日發票日到期前，已知該支票必遭退票，而被告倘非明知該紙支票係屬贓物，
      豈可能在與發票人並不相識之情形下，仍於支票發票日到期前，即知情該紙支
      票必遭退票，而向持票人黃連益要求換回支票？是被告於收受及使用附表編號
  一之支票時應知該支票係屬不獲兌現之贓物，被告於收受附表編號一之支票時
      既知係屬贓物，竟仍再持向不知情之黃連益借得款項，其具為自己不法所有之
      意圖及以詐術使人陷於錯誤而取得財物亦明。
（三）又查，附表編號二之支票係被告於八十三年十月月間自林欽錄處所收受，且被
      告收受附表編號一、二均未使林欽錄於支票背面背書等情，均據被告自承在卷
      ，又被告於八十三年六月二十七日已知林欽錄於八十三年五月初所交付之附表
      編號一之支票係屬無從兌現之他人掛失止付之支票，且係屬贓物，此可由被告
      簽寫之切結書足佐，竟再於八十三年十月間同意收受林欽錄所交付之附表編號
      二之支票，再參以被告前於七十三年間有偽造有價証券犯行前科，經法院判處
      有期徒刑二年確定，有臺灣臺中地方法院檢察署刑案資料查註紀錄表在卷可佐
      ，被告對支票背書可追查前手之事知之甚詳，竟於收受附表編號二之支票時，
      未使林欽錄背書，顯見被告知悉附表編號二之支票亦屬贓物亦明，又被告於收
      受附表編號二之支票後，明知支票係屬贓物，仍轉向不知情之張陳阿玉詐借款
      項，其具為自己不法所有之意圖及以詐術使人陷於錯誤而取得財物，亦堪認定
      。
（四）至被告辯稱：不知支票係贓物；不知附表編號一之支票有退票云云，與証人黃
      連益所述不符，無非卸責之詞，非可採信。事証明確，被告右揭犯行堪予認定
      。
二、核被告所為，係犯刑法第三百四十九條第一項之收受贓物罪及刑法第三百三十九
    條第一項之詐欺取財罪。被告先後二次收受贓物及二次詐欺取財犯行，均時間緊
    接，所犯構成要件相同，顯係基於概括犯意反覆為之，為連續犯，分別論以一收
    受贓物及詐欺取財罪，並依法加重其刑。又被告所犯上開二罪間，有方法結果之
    牽連關係，公訴人雖未就被告收受贓物犯行部分起訴，惟此部分與前開起訴之詐
    欺取財犯行部分有方法結果之牽連關係，為裁判上一罪，本院自得併予審究，附
    此敘明。爰審酌被告因小孩開刀，亟須支付醫療費用，因之挺而走險，觸犯本件
    罪行，其犯罪之動機、目的、手段，犯罪所生之危害、犯罪後之態度等一切情狀
    ，量處如主文所示之刑，並諭知易科罰金之折算標準。又附表編號一之支票，確
    係偽造之有價証券，亦據証人丙○○証述在卷，雖未扣案，既無証據証明業已滅
    失，復經持票人黃連益曾持向銀行提示，顯尚未滅失，爰依法不問是否為被告所
    有，均予宣告沒收。
三、又按行為後法律有變更者，適用裁判時之法律。但裁判前之法律有利於行為人者
    ，適用最有利於行為人之法律，刑法第二條第一項定有明文；查刑法業經修正，
    並經總統於九十年一月十日公布施行，於同年月十二日生效，被告所犯上開罪行
    ，依修正前刑法第四十一條之規定：「犯最重本刑為三年以下有期徒刑以下之刑
    之罪，而受六月以下有期徒刑或拘役之宣告，因身體、教育、職業、家庭之關係
    或其他正當事由，執行顯有困難者，得以一元以上三元以下折算一日，易科罰金
    。」而依修正後刑法第四十一條第一項前段規定：「犯最重本刑為五年以下有期
    徒刑以下之刑之罪，而受六個月以下有期徒刑或拘役之宣告，因身體、教育、職
    業、家庭之關係或其他正當事由，執行顯有困難者，得以一元以上三元以下折算
    一日，易科罰金。」是被告本件犯行經本院為六月以下有期徒刑、拘役之宣告，
    比較新舊法之適用結果，以新法之適用結果較舊法有利於行為人，依刑法第二條
    第一項之規定，就被告本件宣告刑，依修正後刑法第四十一條第一項前段之規定
    ，並諭知易科罰金之折算標準，附此敘明。
四、公訴意旨另以：被告係竊取附表編號一、二之二紙支票，並就附表編號一之支票
    予以偽造後再予行使，另亦犯刑法第三百二十一條第一項第二款之加重竊盜罪嫌
    及刑法第二百零一條第一項之偽造有價證券罪嫌云云。惟按犯罪事實應依証據認
    定之，無證據不得推定其犯罪事實，刑事訴訟法第一百五十四條定有明文。又按
    事實之認定，應憑証據，如未能發現相當証據或証據不足以証明，自不能以推測
    或擬制之方法，以為裁判之基礎。查公訴人雖認附表之二紙支票係被告所竊取及
    附表編號一之支票係被告所偽造，惟業據被告堅決否認有竊盜及偽造有價証券犯
    行，又被告對支票來源均供稱係友人林欽錄所交付等語，且供稱附表編號一之支
    票之面額非其填寫，印章也不是其蓋的等語，復查無其他積極証據足資証明附表
    二紙支票確係被告所竊取及附表編號一之支票係被告所偽造，尚難因被告曾持有
    附表編號一、二之支票，遽即推論附表編號一、二之支票係被告所竊取，亦不足
    推論附表編號一之支票係被告所偽造，或被告於行使附表編號一之支票交付予黃
    連益時知情該支票係屬偽造，是此部分証據不足証明被告涉犯加重竊盜罪、偽造
    有價証券罪或行使偽造有價証券罪，惟公訴人既認此部分與前開起訴並有罪之詐
    欺取財罪有方法結果之牽連關係，爰不另為無罪之諭知，附此敘明。
據上論斷，依刑事訴訟法第二百九十九條第一項前段、刑法第五十六條、第三百四十
九條第一項、第三百三十九條第一項、第五十五條、第二條第一項前段、修正後刑法
第四十一條第一項前段、刑法第二百零五條，罰金罰鍰提高標準條例第一條前段、第
二條，判決如主文。
中      華      民      國    九十      年     十二     月    三十一    日
                                        臺灣台中地方法院刑事第六庭
                                            法  官   黃  家  慧
右正本證明與原本無異。
如不服本判決，應於判決送達後十日內向本院提出上訴狀，上訴於臺灣高等法院臺中
分院( 須附繕本 )。
                                            書記官
中      華      民      國    九十一     年     一      月      二     日
附論罪科刑法條
刑法第三百四十九條第一項：
收受贓物者，處三年以下有期徒刑、拘役或五百元以下罰金。
刑法第三百三十九條第一項：
意圖為自己或第三人不法之所有，以詐術使人將本人或第三人之物交付者，處五年以
下有期徒刑、拘役或科或併科一千元以下罰金。
附表
編號 票號   帳號    發票人    付款人        發票日期  面額  備註
0   0000000 00000   丙○○    美商花旗銀行  83.6.00   00000 失竊時係空白
                                                             支票，後發票
                                                             日期、面額及
                                                             發票人印文為
                                                             不詳之人偽造
0   0000    0000000 雙美玻璃  台中區中小企 83.11.00   00000 失竊時已完成
                     纖維有限  業銀行東勢分行                發票行為
                     公司      詹世英


司法院資訊處製作；財團法人民間司法改革基金會備份。
